臺灣高等法院臺南分院民事裁定
110年度家抗字第1號
抗  告  人  葉永嘉  
上列抗告人因與相對人葉永恒間分割遺產事件，對於中華民國10
9年11月30日臺灣嘉義地方法院所為裁定（109年度家調字第304
號），提起抗告，本院裁定如下：
    主  文
原裁定廢棄。 
    理  由
一、本件抗告人主張：伊起訴請求分割遺產，向相對人追訴其盜
    領之遺產，經原法院裁定命伊於裁定送達後5日內，具狀查
    報訴訟標的價額，並依民事訴訟法第77條之13規定，按本件
    訴訟標的價額補繳裁判費等事項，逾期未補正，即駁回伊之
    訴。伊已陳報本件起訴之金額為新臺幣（下同）237萬元，
    及請准於核定後補繳之意旨，原法院自應以此為訴訟標的價
    額，並裁定命伊補繳應繳納之裁判費金額，原法院並未核定
    訴訟標的價額，並命伊繳納具體金額之裁判費，逕以伊未如
    期繳納裁判費，駁回伊之起訴，原裁定顯不合法，爰提起抗
    告，請求廢棄等語。
二、按提起民事訴訟，應依民事訴訟法第77條之13規定繳納裁判
    費，固為必須具備之程式。然按原告之訴有起訴不合程式或
    不備其他要件情形者，法院應以裁定駁回之，但其情形可以
    補正者，審判長應定期間先命補正，同法第249條第1項第6
    款規定甚明。又訴訟標的之價額，由法院核定；法院因核定
    訴訟標的之價額，得依職權調查證據，同法第77條之1第1項
    、第3項分別定有明文。故核定訴訟標的價額屬法院職權，
    如有必要時，固得命當事人查報相關資料，使當事人善盡其
    協助義務，並予當事人就法院核定訴訟標的價額有表示意見
    之機會，俾利法院為核定，惟當事人並非因而負有自行陳報
    訴訟標的價額並繳納裁判費之義務。故，當事人起訴未繳足
    額裁判費者，固有起訴不合程式之情，惟法院應於核定訴訟
    標的價額後，命當事人繳納具體金額之裁判費，如未核定訴
    訟標的價額，而命當事人自行陳報並繳納裁判費，尚不得依
    同法第249條第1項規定，以裁定駁回其訴。
三、經查：
　㈠本件抗告人於原法院訴請相對人分割遺產事件，原審法院於
    民國(下同)109年10月16日以109年度家調字第340號裁定(下
    稱系爭補正裁定)，命抗告人於收受本裁定之日起5日內補正
    下列事項，如逾期未補正，即駁回其訴(即抗告人之訴)：「
    本件被繼承人之姓名及戶籍謄本(記事欄勿省略)、兩造之最
    新戶籍謄本、繼承系統表及其應繼分比例；已主張分得之遺
    產價額為準，查報系爭訴訟標的價額，按系爭標的價額補繳
    裁判費」，該裁定於109年11月2日依法寄存送達，109年11
    月12日生送達之效力，此有系爭補正裁定及送達回證可稽(
    見原審卷第35至37頁)。
　㈡抗告人旋即於109年11月6日提出民事補充書狀，記載：「以
    上追訴被告總金額新台幣貳佰伍拾萬元遺產，均為被告個人
    經手行之，應由其承擔全部金額……」（見原審卷第41至45頁
    ）；又於109年11月9日提出民事補正書狀，其中於第五項並
    自行計算本件分割遺產事件應將相對人盜領之250萬元扣除
    為369萬4,633元，第七項(八)記載：「本件應繳交之裁判費
    ，請准於奉核定後補繳，實感德便」（見原審卷第73至75頁
    ）；再於109年12月1日提出民事補正訴狀，其中客戶歷史交
    易清單記載，相對人盜領花用(遺產)，依法追訴總金額計23
    7餘萬元(見原審卷第109至111頁)；原法院並未依職權核定
    訴訟標的價額，並命當事人繳納具體金額之裁判費，即於10
    9年11月30日以抗告人未依限繳納裁判費，裁定駁回抗告人
    之訴，有上開裁定書可稽(見原審卷第115頁)。
　㈢依上，原法院於系爭補正裁定中，並未就本件訴訟標的價額
    為核定，即逕命抗告人自行陳報訴訟標的價額，再依民事訴
    訟法第77條之13之規定計算應繳納之裁判費補繳，尚有未合
    ，其後亦未依職權核定訴訟標的價額，並裁定定期間命抗告
    人補正應繳納之裁判費金額，即與民事訴訟法第249條第1項
    但書規定未合。
四、從而，原裁定逕以抗告人未遵期補繳裁判費為由，裁定駁回
    其訴，自有未洽，抗告意旨指摘原裁定不當，求予廢棄，為
    有理由，爰由本院將原裁定廢棄，發回原法院另為適法之處
    理。
五、據上論結，本件抗告為有理由，爰裁定如主文。
中　　華　　民　　國　　110 　年　　1 　　月　　11　　日
　　　　　　　　　家事法庭　    審判長法　官  吳森豐

　　　　　　　　　　　　　　　        法　官  孫玉文

　　　　　　　　　　　　　　          法　官  郭貞秀
上為正本係照原本作成。
本裁定除以適用法規顯有錯誤為理由外，不得再抗告。如提再抗
告，應於收受送達後十日內向本院提出再抗告狀（須附繕本），
並繳納再抗告費新台幣一千元。
提起再抗告應委任律師或具有律師資格之人之委任狀；委任有律
師資格者，另應附具律師資格證書及釋明委任人與受任人有民事
訴訟法第466條之1第1項但書或第2項所定關係之釋明文書影本。
中　　華　　民　　國　　110 　年　　1 　　月　　11　　日

                                      書記官  李良倩
【附註】
民事訴訟法第495條之1第2項準用同法第466條之1第1、2項規定
：
⑴對於第二審判決上訴，上訴人應委任律師為訴訟代理人。但上
  訴人或其法定代理人具有律師資格者，不在此限。
⑵上訴人之配偶、三親等內之血親、二親等內之姻親，或上訴人
  為法人、中央或地方機關時，其所屬專任人員具有律師資格並
  經法院認為適當者，亦得為第三審訴訟代理人。
民事訴訟法第466條之2第1項：
上訴人無資力委任訴訟代理人者，得依訴訟救助之規定，聲請第
三審法院為之選任律師為其訴訟代理人。